臺灣新北地方法院民事判決　　　　　　 110年度訴字第2046號
原　　　告　徐乃麟　
訴訟代理人　劉煌基律師
複代理人　　鄭雅芳律師
被　　　告　蔡曜丞（原名：蔡志龍）

 
上列當事人間請求返還借款事件，經本院於民國110年9月24日言
詞辯論終結，判決如下：
    主      文
被告應給付原告新臺幣玖拾萬元及自民國一０五年一月九日起至
清償日止，按年息百分之五計算之利息。
訴訟費用由被告負擔。
本判決第一項於原告以新臺幣參拾萬元為被告供擔保後，得假執
行；但被告如以新臺幣玖拾萬元為原告預供擔保，得免為假執行
。
    事實及理由
一、按訴狀送達後，原告不得將原訴變更或追加他訴，但擴張或
    縮減應受判決事項之聲明者，不在此限，民事訴訟法第255
    條第1 項第3 款定有明文。原告原起訴聲明請求：㈠被告應
    給付原告新臺幣（下同）90萬元，及自民國105 年1 月8 日
    起至清償日止，按年息百分之5 計算之利息；㈡願供擔保，
    請准宣告假執行；嗣於110 年9 月24日言詞辯論期日當庭變
    更上開聲明㈠為：被告應給付原告90萬元，及自105 年1 月
    9 日起至清償日止，按年息百分之5 計算之利息。核屬減縮
    應受判決事項之聲明之情形，揆諸前開說明，核無不合，應
    予准許。
二、原告主張：訴外人陳永清前為大龍蝦數位國際股份有限公司
    （下稱大龍蝦公司）之負責人，曹米芳為監察人，被告則為
    總經理，104 年12月間，因大龍蝦公司有資金運用需求，被
    告即向原告借款90萬元，並承諾於一週後即105 年1 月8 日
    還款，原告因與陳永清為多年好友，被告亦為大龍蝦公司之
    總經理，原告知悉大龍蝦公司確實需要資金營運，在被告願
    意提供擔保之情況下，即同意借款90萬元予被告，並於104
    年12月30日商請其經紀公司愛迪昇傳播事業有限公司（下稱
    愛迪昇公司），將尚未撥付給原告主持工作報酬中之90萬元
    匯款予被告，以履行原告交付90萬元予被告之借款給付義務
    ，愛迪昇公司人員於翌日（即31日）匯款90萬元（下稱系爭
    借款）至被告提供之中國信託商業銀行瑞光分行帳號000000
    000000號帳戶（下稱被告之中信銀行帳戶），被告則於同日
    將謙邑建設開發有限公司所簽發、發票日為105 年1 月8 日
    、票面金額為90萬元、支票號碼為AE000000 0號之支票乙紙
    （下稱系爭支票）送至愛迪昇公司，作為借款之擔保，詎原
    告屆期持票向付款人為付款之提示卻遭退票，原告請其經紀
    公司多次代為與被告聯繫還款事宜，被告一再拖延。為此，
    爰依消費借貸之法律關係提起本訴，請求被告返還借款90萬
    元，及自105 年1 月9 日起算之法定遲延利息，並聲明如主
    文第1 項所示及願供擔保請准宣告假執行。
三、被告則以：我是大龍蝦公司的總經理，老闆是陳永清，原告
    則為公司之無記名股東，當時陳永清表示其與原告有債務關
    係，即請我詢問原告能不能幫公司，原告答應幫忙向別人借
    90萬元，款項進來後我即交給大龍蝦公司之財務簡小姐，陳
    永清再把錢還給公司之投資者晏先生，陳永清並承諾一週後
    會將這筆錢補回去，惟陳永清未為履行，原告應請求陳永清
    返還上開款項等語置辯。並聲明：㈠原告之訴駁回；㈡如受
    不利判決，願供擔保請准宣告免為假執行。
四、按稱消費借貸者，謂當事人一方移轉金錢或其他代替物之所
    有權於他方，而約定他方以種類、品質、數量相同之物返還
    之契約，民法第474 條第1 項定有明文。按債權債務之主體
    以締結契約之當事人為準，故凡以自己名義結約為債務之負
    擔者，無論其實際享用債權金額之人為何人，當然應由締結
    契約之當事人負歸償之責，不得以所借之款係供給他人使用
    為詞，對於債權人主張免責（最高法院18年上字第1422號、
    19年上字第382 號判例意旨參照）。經查，原告於104 年12
    月30日請其經紀公司愛迪昇公司匯款90萬元予被告，愛迪昇
    公司之會計人員李玉菁於同年月31日即匯款90萬元至被告之
    中信銀行帳戶內，被告則於同日將系爭支票送至愛迪昇公司
    等情，有李玉菁與被告之通訊軟體iMessage通話記錄、中國
    信託商業銀行新臺幣存提款交易憑證、系爭支票影本等件在
    卷可稽（見本院卷第13至15頁、第21至25頁）；復被告於臺
    灣士林地方檢察署偵字第13820 號詐欺案件（下稱另案詐欺
    案件）偵查程序中自承：「（檢察官問：警詢是否均屬實?
    ）被告答：均屬實，但我後來回去查詢當時對話，當時是陳
    永清說公司缺錢差110 萬元，請我去跟股東即告訴人〈按即
    原告〉借貸，徐〈即原告〉說他只有90萬元，另外20萬元是
    陳永清拿了一張別人的票請我去跟我妹蔡鈺茹借款. . . 」
    、「（檢察官問：是否在104 年12月底確實是向徐〈按即原
    告〉借90萬元？）被告答：有，是在當時大龍蝦辦公室跟他
    借90萬元，但他說他當時身上沒錢，他會去幫我借，只能借
    到90萬元，但需要曹米芳的支票擔保. . . 」等語（見另案
    偵字卷第230 至232 頁），被告即自承其係以自己名義向原
    告借款，復原告於同年月31日亦委請愛迪昇公司之人員將該
    90萬元款項匯至被告之中信銀行帳戶內，是兩造間確成立消
    費借貸契約之法律關係甚明，即借款人為出名之被告，貸與
    人則為原告；再者，借款匯入被告帳戶時，即發生交付借款
    之效力，縱事實上被告將借款交付予大龍蝦公司使用，揆諸
    前開說明，屬被告就其所借之款項事後如何運用之問題，與
    兩造間業成立有效之消費借貸關係無涉，被告亦不得對於債
    權人即原告主張免責，故被告另聲請傳喚曹米芳到庭證明其
    係將借款供大龍蝦公司使用乙節，即無必要，亦予敘明。縱
    上，被告辯稱其與原告間就系爭借款並無消費借貸關係存在
    ，顯無足採；原告主張系爭借款係被告向其借用，則堪認定
    。
五、按借用人應於約定期限內，返還與借用物種類、品質、數量
    相同之物；遲延之債務，以支付金錢為標的者，債權人得請
    求依法定利率計算之遲延利息；應負利息之債務，其利率未
    經約定，亦無法律可據者，週年利率為百分之5 ，民法第47
    8 條前段、第233 條第1 項前段、第203 條分別定有明文。
    原告主張兩造約定被告應於系爭支票之發票日即105 年1 月
    8 日返還借款，業據其提出系爭支票暨退票理由單影本為證
    （見本院卷第15頁），堪信屬實，是被告自翌日起即負遲延
    責任，則原告請求被告給付自105 年1 月9 日起至清償日止
    ，按年息百分之5 計算之法定遲延利息，自屬有據。
六、從而，原告依兩造間消費借貸之法律關係，請求被告給付90
    萬元及自105 年1 月9 日起至清償日止，按年息百分之5 計
    算之利息，為有理由，應予准許。
七、原告及被告均陳明願供擔保請准宣告假執行及免為假執行，
    ，於法尚無不合，爰分別酌定相當之擔保金額准許之。
八、訴訟費用負擔之依據：民事訴訟法第78條。
中    華    民    國  110     年    10    月    29    日
                  民事第一庭    法  官  洪任遠                                                                                            
以上正本係照原本作成
如對本判決上訴，須於判決送達後20日內向本院提出上訴狀。如
委任律師提起上訴者，應一併繳納上訴審裁判費。 
中    華    民    國   110    年    10    月    29    日
                                書記官  黃翊芳